【裁判字號】    92,判,1628
【裁判日期】    921127
【裁判案由】    區域計畫法
【裁判全文】
最  高  行  政  法  院  判  決                  九十二年度判字第一六二八號
    上  訴  人  乙○○
    被 上訴 人  苗栗縣政府
    代  表  人  甲○○
右當事人間因區域計畫法事件，上訴人對於中華民國九十一年十月十一日臺中高等行
政法院九十一年度訴字第二九二號判決，提起上訴，本院判決如左：
    主  文
上訴駁回。
上訴審訴訟費用由上訴人負擔。
    理  由
一、本件上訴人主張：上訴人向李劉玉梅、鄭宏德承租土地，且已指界交付上訴人使
    用，倘若該土地非上開二人出租予上訴人，則上訴人承租之土地在何處，原判決
    未予記載，顯有理由不完備之疏失。上訴人所承租之土地即坐落苗栗縣公館鄉○
    ○段九九二之二地號附近土地，面積○、一八五六台甲，無法查出確實之地號，
    亦無地籍圖可供核對，究竟相鄰之農田是否屬國有地，隔壁農民種菜之土地係屬
    何人所有，事實並不明確，原審未函請地政機關測量，查明系爭土地承租人是否
    李劉玉梅、鄭宏德等二人。倘若屬實，則上訴人未使用系爭坐落苗栗縣公館鄉○
    ○○段一二三七、一二三八、、一二三九地號土地。系爭土地之使用人不明確，
    原審竟駁回上訴人於原審之訴，顯有適用法規不當之違背法令。另本件土地位置
    地號未究明前，率予認定上訴人違法使用，顯有認事用法不當之疏失。本件應查
    明系爭土地究竟係屬河川地或特定農業區農牧用地，再行處分方為妥適。退步言
    之，倘若查明土地係屬河川土地，應知上訴人無違反區域計畫法之可言，為此求
    為廢棄原判決並撤銷訴願決定及原處分。
二、被上訴人於本審未為答辯。
三、原審斟酌全辯論意旨及調查證據之結果，以：（一）坐落苗栗縣公館鄉○○○段
    一二三七、一二三八、一二三九地號等三筆土地係屬國有特定農業區農牧用地，
    有土地登記簿謄本附卷可稽。又上訴人在該等土地上堆置土石及砂，約有數公尺
    高，現場並有挖土機、碎石機等情，亦據被上訴人派員於九十年七月十七日赴現
    場勘驗屬實載明於會勘記錄，並有當場攝得之照片附訴願卷可稽，上訴人對之亦
    不爭執，且坦承其堆放砂石對相鄰之農田造成影響，並陳稱：「（現場）確實有
    碎石機，但偶而會操作一下，是填馬路用的，沒有出賣。」另前往會勘之被上訴
    人職員張國興到院陳稱：「本件堆置土石處，鄰近高速公路，且有農民種菜，當
    地居民檢舉很多次。當時我有到現場勘驗，聯合稽查小組到現場稽查，稽查二次
    ，八十九年十一月十四日因民眾檢舉而到現場，有會勘紀錄，隔壁農地有農民種
    菜，上訴人用碎石機加工造成塵土飛揚，上訴人堆放土石，伺機賣出，有二、三
    年之久。」並提出八十九年十一月十四日之會勘記錄及同年六月六日現場拍攝堆
    置土石之照片為證，益見上訴人在系爭農牧用地上堆置砂石長達數年，違反區域
    計畫法，灼然甚明。（二）上訴人雖主張其並未侵占系爭土地，而係向訴外人鄭
    宏德、李劉玉梅承租；且所堆置者非工程廢土，係台十三線公路拓寬工程所堆放
    工程材料土云云。惟查上訴人提出鄭宏德、李劉玉梅簽認之「土地使用同意書」
    （載有租金、租期）載明「土地坐落公館鄉鶴岡後龍溪共計約面積○．五公頃」
    ，其所提出之李劉玉梅之「河川公地使用費繳納代金聯單」載明之地號為鶴岡段
    二之一地號，並非系爭土地；另提出之鄭宏德「河川公地使用費稻谷折徵代金繳
    納聯單」所載之土地位置係「公館鄉○○段五五四–四附近」，並未載明確實地
    號，亦無地籍圖以供核對，已難為上訴人有利之憑認；且系爭土地係國有土地，
    經編定為特定農業區農牧用地，已如前述，鄭宏德、李劉玉梅亦無權限將系爭土
    地出租予上訴人。況上訴人縱得鄭宏德、李劉玉梅之同意，使用系爭國有土地，
    上訴人仍應依規定依法律容許使用之項目使用。上訴人於系爭土地上堆置工程土
    方及砂石，變更土地使用，已違反區域計畫法第十五條第一項、第二十一條第一
    項之規定。按區域計畫法第二十一條第一項係處罰違反管制土地使用者，並非處
    罰侵占國有土地者，故有無占用國有地，與本件違規事實不生影響；又上訴人所
    堆置者並非廢土而係工程剩餘土石方乙節，已據被上訴人當庭陳明，原處分記載
    為「廢」土，與實情稍有不符，惟此不影響上訴人違反土地管制事實之認定。（
    三）上訴人主張工程仍在施工中，應給予改善遷移之期限，待工程完竣後限期遷
    移，若未遷移再處罰，以利工程順利之進行等語，核與區域計畫法之規定不符，
    顯非可採，因而駁回上訴人之訴，經核並無不合。上訴人雖以前開各詞提起上訴
    ，惟其所述：上訴人承租之土地在何處；系爭土地承租人是否李劉玉梅、鄭宏德
    等二人；系爭土地之使用人係何人；系爭土地位置何在，地號為何；系爭土地究
    竟係屬河川地或特定農業區農牧用地等，均未查明云云，核或與本件之爭點無涉
    ，或業已經原審查明，並詳載其認定之理由，原審自無庸調查審認，尚難據以認
    定原判決有理由不備或有應調查事項未為調查之違法。上訴意旨指原判決違誤，
    求予廢棄，為無理由，應予駁回。
據上論結，本件上訴為無理由，爰依行政訴訟法第二百五十五條第一項、第九十八條
第三項前段，判決如主文。
中    華    民    國    九十二      年      十一      月    二十七      日
                    最 高 行 政 法 院  第 三 庭
                                審 判 長 法  官      葉  振  權
                                         法  官      鄭  淑  貞
                                         法  官      吳  錦  龍
                                         法  官      劉  鑫  楨
                                         法  官      吳  明  鴻
右  正  本  證  明  與  原  本  無  異
                                         法院書記官  阮  桂  芬
中    華    民    國    九十二      年      十一      月    二十七      日


司法院資訊處製作；財團法人民間司法改革基金會備份。
